臺灣高等法院高雄分院刑事判決　　　96年度上更(二)字第65號
上　訴　人
即　被　告　甲○○
選任辯護人　黃榮作律師
上列上訴人因違反槍砲彈藥刀械管制條例案件，不服臺灣高雄地
方法院90年度訴字第2796號中華民國91年6 月27日第一審判決（
起訴案號：臺灣高雄地方法院檢察署90年度偵字第17432 號），
提起上訴，判決後，經最高法院第2次回更審，本院判決如下：
      主  文
原判決撤銷。
甲○○未經許可，運輸空氣槍，處有期徒刑貳年陸月，併科罰金
新臺幣拾萬元，罰金如易服勞役，以新臺幣壹仟元折算壹日。
扣案之空氣槍壹枝（槍號八００Ｂ一八八二八號、槍枝管制編號
000000000號）沒收之。
      事  實
一、甲○○明知制式空氣槍（具殺傷力），非經許可，不得運輸
    、持有，且槍枝並經政府公告列為管制進出口之物品，不得
    私運進口，竟於民國90年6 月11日利用其前往英國蜜月旅行
    之便，以英磅100 元（當時折合新臺幣5,000 元）之價錢購
    買美國CROSMAN 廠製2250B 型制式口徑0.22吋之空氣槍1 支
    （槍號800B18828 號、槍枝管制編號000000000 號），未經
    許可，基於運輸、私運進口槍枝之犯意，將前開管制槍枝放
    置於托運行李內，於90年6 月21日（起訴書誤載為同年7 月
    19日）搭乘港龍航空公司KA430 號班機自香港至我國高雄市
    小港區小港國際機場，隨機托運上開管制槍枝入境，於當日
    19時46分許抵達台灣，經由小港國際機場通關，為警於入境
    海關檢查台上當場查獲，並扣得上開非法運輸入境之槍枝而
    偵悉上情。
二、案經航空警察局小港分局移送臺灣高雄地方法院檢察署檢察
    官偵查起訴。
      理  由
一、訊之上訴人即被告甲○○固不否認於上揭時、地攜帶前開管
    制槍枝入境之事實，惟否認有何違反槍砲彈藥刀械管制條例
    及懲治走私條例等犯行，辯稱：我誤以為所購買之空氣槍為
    玩具槍，雖以英磅100 元購買，然認係該地物價較高所致，
    且購買當時店員並無告知該空氣槍具有殺傷力，我並無犯罪
    意圖云云。辯護人則以：被告係新婚與其妻前往英國旅遊，
    與友人劉又菁一同逛街，於當地街上一家玩具槍枝模型店觀
    賞不同之各式各樣玩具模型槍枝，由於造型與電影上槍枝造
    型一樣新穎美觀，且據友人陳述該店販賣均屬玩具模型槍，
    許多前往英國旅遊之我國旅客，亦常有買回擺飾，而被告亦
    曾見過其他友人家裡擺設，在我國亦常見市售以瓦斯發射BB
    彈之玩具，再加以被告對於槍枝陌生，不知所謂動能焦耳，
    單純以為係屬玩具模型槍，而選購準備回來擺飾，上訴人甲
    ○○僅係單純購買陽春模型槍枝，既未購買該槍枝專用之小
    型瓦斯鋼瓶（台灣目前尚無市售小型鋼瓶）及BB彈等子彈，
    被告於攜帶入境時，係將槍枝放於行李袋之最上面，並無任
    何掩飾，被告確無非法持有具有殺傷力之管制槍枝之犯意，
    且主觀上認係購買擺飾用之玩具槍，而購買玩具槍並非懲治
    走私條例管制在內之物品，被告甲○○於入境時，疏於申報
    ，主觀上亦無走私管制物品之故意等語為辯。惟查：
  (一)本件有槍枝一枝扣案可佐，而該扣案槍枝經送內政部警政署
    刑事警察局鑑驗結果，認該槍枝係美國CROSMAN 廠製2250B
    型制式口徑0.22吋之空氣槍1 支（槍號800B18828 號、槍枝
    管制編號000000000 號），以裝填小型二氧化碳鋼瓶內之氣
    體為發射動力，可供發射直徑0.22吋（或5.5MM） 之鉛彈，
    機械性能良好，經實際試射，其發射速度為每秒156.33公尺
    ，發射動能為11.36 焦耳，單位面積動能為每平方公分47.3
    3 焦耳，有該局90年7 月5 日刑鑑字第104322號鑑驗通知書
    、槍彈測試紀錄表各1 紙在卷可憑（參警卷第3 頁至第4 頁
    ）。而「殺傷力」之標準經該局及日本科學警察研究所之研
    究及測試結果，認在最具威力之適當距離，以彈丸可穿入人
    體皮肉層之動能為基準，彈丸單位面積動能達每平方公分20
    焦耳時，足以穿入人體皮肉層，達每平方公分24焦耳時，足
    以穿入豬隻之皮肉層，本件扣案槍枝之測試值每平方公分高
    達47.22 焦耳，顯具有殺傷力無訛。
  (二)被告甲○○於偵查中坦承：「（問：你從英國帶槍回臺灣？
    ）答：是」、「（問：你知道非法否？）答：知道」等語（
    見偵查卷第九頁）；且被告在本院前審自承知道從國外運輸
    槍枝進入我國，係屬犯罪行為，且從香港搭乘港龍航空公司
    飛機返回台灣之途中，曾聽到飛機空服員廣播略以：根據台
    灣法律規定，不得攜帶槍枝或毒品進入台灣台灣，不然有可
    能被處以死刑等警示語，及於聽到上開警示語後，於入境時
    仍未填申報單等語（見本院上更(一)卷第162 頁），足見其對
    於攜帶前開槍枝入境係屬違法行為已有認識。
  (三)被告甲○○及其辯護人雖分執前開槍枝誤為玩具槍，僅購買
    攜回家中以為擺飾云云為辯，然被告於原審審理時已自承其
    從事模型槍之搜集已達一年餘，並有該嗜好，以其經驗判斷
    ，玩具槍是否有殺傷力係以槍口有無紅色塗漆及槍管有無阻
    塞等為判斷依據，其會判斷真、假槍，而前開槍枝之槍管並
    無阻塞等語明確（見90年12月4 日、91年1 月29日原審審判
    筆錄）。是依被告前開供承，其既有搜集玩具槍之嗜好，應
    非如辯護人所辯對槍枝了解係屬陌生，又被告理當了解玩具
    槍與具有殺傷力槍枝不同之處，亦能辨明所購之槍枝是否具
    有殺傷力，其辯以誤認該槍枝為玩具槍云云，顯無可採。況
    查，前開槍枝經原審當庭勘驗結果，認槍管、槍身部分均屬
    金屬材質，而槍管顏色並非橘紅色或橙紅色等紅色系，且該
    槍管內並未以硬度HRC55 以上之長方形鋼片鑲嵌之，該槍管
    係打通，並無阻塞等情，有91年1 月29日原審審判筆錄可憑
    （見第一審卷第38頁）。雖證人即偕同被告甲○○購槍之友
    人劉又菁於原審審理時固陳稱：甲○○所購買槍枝之店招牌
    係寫玩具店，店內有擺設模型槍販賣，甲○○於購買當時曾
    要求我代為詢問商家，所出售之本案空氣槍是否屬模型槍，
    而據商家告知此為模型槍或玩具槍，我知悉英國之店家賣槍
    及客人買槍均需持執照等語，惟證人復自承其不會分辨槍枝
    之真、假或該槍是否屬模型槍等語（見91年4 月20日原審審
    判筆錄），是依證人前開所述，縱認被告於購槍當時確委請
    證人代為詢問販售之店家為實，然如前開所述，被告甲○○
    既已自承其會區分真、假槍，並知吾國對玩具槍之定義，理
    應知悉其於英國該玩具店所購買之前開槍枝非屬我國法律所
    規定之玩具槍甚明，故證人前開證言，尚不得為被告甲○○
    有利之證明。
  (四)又本院前審函請我國駐英代表處向英國槍械小組查詢有關系
    爭空氣長槍在英國購買是否需執照，我國駐英代表處函覆稱
    ：「貴院94年12月22日函院信文實字第0940007971號函所檢
    附之空氣長槍（CROSMAN 2250B 0.22 Air rifle）相片影本
    （按：即扣案空氣長槍影本），經送英警方槍械小組（the
    Metropolitan S ervice CO19 Firearm Enquiry Team ）查
    覆以：(一)依英國『1969年武器（危險空氣武器）規則（The
    firearms〈Dang erous Air Weapons〉Rules 1969）』，任
    何以空氣或瓦斯為動力之空氣槍、空氣長槍及空氣手槍，如
    無特殊危險性，可無須執照購買」。(二)所稱無特殊危險性空
    氣槍，係指使用子彈重量平均在14.4grains（註：約等於0.
    936 公克）以下，射出速度不逾612 2FPS（Foot PerSecond
    ），依「1969年武器規則」持有時不須執照」，有該處95年
    1 月25日英服字第036 號函及所附英國警方覆函影本可參（
    本院上更(一)卷第60至63頁），嗣我國駐英代表處於95年8 月
    2 日又檢送英國警方槍械小組警官Colin Barber親簽証詞聲
    明書，該聲明書略謂：(五)其參考美製CROSSMAN廠2250型.22
    空氣長槍的物理外觀特徵及其功能，提出其聲明，其未親眼
    看到或親自檢查討論中的特定型號槍枝，其提供關於這武器
    的唯一機械上的資訊，是其直接從CROSSMAN公司網站擷取之
    資訊，引述如下：1.CROSSMAN型號：2250B 。2.動力來源：
    CO2 。3.口徑：.22 吋（5.5MM） 。4.最大速度；每秒鐘達
    550 呎或每秒鐘達16 7.8公尺。5.功能：單次擊發。6.長度
    ：32.25 吋（76.8公分）。7.重量：3 磅6 盎司（1.53公斤
    ）。(六)美製CROSSMAN廠2250型.22 空氣長槍擊發標準的.22
    小子彈，而.22 小子彈在法律上普遍認為是『子彈』（平均
    重量是14.4grains）。(七)空氣槍、空氣長槍及空氣手槍如果
    沒有標示『具有特別地危險性』，在英國是不需要授與執照
    。(八)所謂『具有特別地危險性』空氣長槍，是依英國1969年
    武器（危險空氣武器）規則來認定，在沒有使用武器前膛的
    情況下，能夠擊發子彈，而子彈產生過度的動能，以空氣手
    槍來說，產生6 呎磅（呎磅是功的單位，1 磅重的物使其升
    高1 呎所做的功），或是以空氣武器（非空氣手槍）產生12
    呎磅，相當於612 呎。(十一)如果上開CROSSMAN公司網站上的資
    訊是正確，美製CROSSMAN廠2250型.22 空氣長槍的最大速度
    是每秒鐘達550 呎，這樣的速度在『具特別危險性』的標準
    （每秒612 呎）以下，那麼美製CROSSMAN廠2250 型.22 空
    氣長槍，在英國是可以允許17歲或以上之成年人，在沒有槍
    枝執照或是向警方登記的情況下，自由購買及使用，有該處
    95年8 月2 日英服95字第256 號函及所附英國警方槍械小組
    警官Colin Barber親簽証詞聲明書及空氣長槍資訊可証（本
    院上更(一)卷102 頁至107 頁）。惟縱認扣案槍枝在英國不須
    執照即可購買及持有，惟該槍枝在我國既屬管制物品，被告
    對於此點又有認識，已如前述，自難據此而認其無犯罪故意
    。
  (五)被告甲○○雖未購買該槍枝所專用之小型瓦斯鋼瓶及BB彈等
    子彈，然此與扣案槍枝是否具有殺傷力分為二事，況前開空
    氣槍所用以裝填之小型二氧化碳鋼瓶於市面上均有販售，亦
    有內政部警政署刑事警察局91年5 月9 日刑鑑字第09100106
    599 號函附該鋼瓶型式照片附審卷足證（見第一審卷第61頁
    ），是被告甲○○日後尚可在國內購買前開物品，辯護人此
    部分所辯亦非可採。
  (六)綜上所述，被告甲○○前開各辯解，尚非可採，本件事證明
    確，其犯行堪以認定。
二、論罪科刑部分：
  (一)按槍械為行政院依懲治走私條例第2 條第4 項規定所公佈之
    「管制物品項目及其數額」，列為「甲、管制進出口物品」
    在案，足證被告私運進口之空氣槍確屬我國行政院公告之甲
    類第一款管制進出口物品無訛。又刑法上所謂運送，係指載
    運輸送而言，而懲治走私條例第2 條第1 項之私運管制物品
    進出口罪之所謂「私運」係指以非法方式，未經向海關申報
    而運輸管制物品進口、出口逾公告數額者，均足當之；另所
    謂「進出口」，係指出入國界而言，又所謂持有，係指在實
    力支配管領之下而言，當在持有狀態中，尚含括運送及出入
    國界之行為時，自不能僅論持有罪責，而置運送及走私之罪
    責於不論。再按槍砲彈藥刀械管制條例有關運輸槍砲罪（即
    第8 條第1 項、第10條第1 項、第11條第1 項、第12條第1
    項及第13條第1 項），法條文字並無限於他人所有或持有之
    槍枝要件，且參照最高法院52年度第4 次民刑庭總會會議決
    議(六)之意旨，可見「運輸」不以為他人輸送為必要，即為自
    己輸送者亦包括在內，亦有最高法院82年度第3 次刑事庭會
    議決議可參。
  (二)又被告行為後，懲治走私條例第2 條第1 項已於91年6 月28
    日修正公布，其構成要件並未修正，惟其法定刑度部分，則
    由「處7 年以下有期徒刑，得併科新台幣20萬元以下罰金」
    ，提高為「處7 年以下有期徒刑，得併科新台幣300 萬元以
    下罰金」，足見修正後之規定，對被告不利，是本件依刑法
    第2 條第1 項前段規定，自應適用修正前之懲治走私條例第
    2 條第1 項規定（至於懲治走私條例第2 條雖於95年5 月30
    日再行修正公布，並自同年7 月1 日生效，惟係將第2 項之
    常業犯刪除，與被告之本件犯罪無關，附此敘明）。又被告
    行為後，槍砲彈藥刀械管制條例第8 條第1 項亦於94年1 月
    26日修正公布，同年月28日生效，由「未經許可，製造、販
    賣或運輸鋼筆槍、瓦斯槍、麻醉槍、獵槍或空氣槍者，處5
    年以上有期徒刑，併科新台幣1,000 萬元以下罰金。」修正
    為「未經許可，製造、販賣或運輸鋼筆槍、瓦斯槍、麻醉槍
    、獵槍、空氣槍或第4 條第1 項第1 款所定其他可發射金屬
    或子彈具有殺傷力之各式槍砲者，處無期徒刑或5 年以上有
    期徒刑，併科新臺幣1,000 萬元以下罰金。」足見修正後之
    規定，對被告不利，是本件依刑法第2 條第1 項前段規定，
    自應適用修正前之槍砲彈藥刀械管制條例第8 條第1 項規定
    （至於槍砲彈藥刀械管制條例於91年11月14日及93年6 月2
    日雖亦有修正，但其第8 條第1 項均未修正，附此敘明）。
    是核被告運輸空氣槍行為，係犯修正前槍砲彈藥刀械管制條
    例第8 條第1 項之運輸槍枝罪。公訴人就被告係犯槍砲彈藥
    刀械管制條例第8 條第4 項之持有槍砲罪，尚有誤會，惟起
    訴之基本事實同一，本院自得逕依刑事訴訟法第300 條規定
    變更起訴法條，併予敘明。又其走私空氣槍進口，另犯修正
    前懲治走私條例第2 條第1 項之私運管制物品進口逾公告數
    額罪。被告甲○○運輸空氣槍前後非法持有空氣槍之低度行
    為，應為運輸空氣槍之高度行為所吸收，不另論罪。被告甲
    ○○所犯前開2 罪，係以一行為同時觸犯前開2 罪名，為想
    像競合犯，應從較重之運輸槍枝罪處斷。查被告甲○○並無
    前科犯行，有臺灣高等法院被告前案紀表可參，行為時甫從
    學校畢業從軍退伍不久，有正當職業，有其提出之退伍令、
    里長証明書、工作証明書可証，此次係因新婚前往英國旅遊
    ，見店內該空氣槍美觀，才購買該空氣槍回國，欲做觀賞之
    用，並非要供犯罪之用，也無造成他人受害，而於被發覺之
    際即坦承其有運輸犯行，僅為無犯罪故意之抗辯，情輕法重
    ，衡其犯罪之情狀，認如科以最輕法定刑度有期徒刑五年，
    客觀上足以引起一般人之同情，而堪予憫恕，爰依刑法第59
    條酌量減輕其刑。至於被告雖於入關用X 光檢查行李時已向
    關員表明行李是其所有內有在英國買的玩具槍，其於移送警
    訊中仍承認行李中之槍枝是其所有，是在英國所購買，此經
    証人即海關關員張鐸耀、楊清鎮及警員黃慈明於本院前審調
    查時陳明（見本院上訴審91年11月20日本院訊問筆錄），但
    並不符合槍砲彈藥刀械管制條例第18條第4 項前段規定，故
    無從依該規定減輕其法定刑。
三、原審予以論科，固非無見，惟查：(一)懲治走私條例第2條第1
    項之走私罪，及槍砲彈藥刀械管制條例第8 條第1 項之罪，
    於被告行為後均有修正，已如前述，原審未及比較適用，亦
    未及比較罰金如易服勞役之折算標準，尚有未洽。(二)本件被
    告甲○○並無前科犯行，甫從學校畢業從軍退伍不久，有正
    當職業，有其提出之退伍令、里長証明書、工作証明書可証
    ，為一正常成長之青年，自應給予改過自新之機會，原審未
    適用刑法第59條規定減刑會，亦有未洽，被告甲○○上訴指
    摘原判決量刑過重，為有理由，自應予撤銷改判。爰審酌被
    告甲○○從學校畢業即入伍，退伍後不久，即找到正當職業
    ，為一正常成長之青年，此次係因新婚前往英國旅遊，見店
    內該空氣槍美觀，才購買該空氣槍回國，欲做觀賞之用，並
    非要供犯罪之用，也無造成他人受害，而於被發覺之際即坦
    承犯行不諱，與一般不法之徒擁槍自重，用之恐嚇勒索、欺
    壓善良之犯罪情節不同，且其犯行尚未造成實害，僅係一時
    思慮不週才觸法，其情堪憫，犯罪後態度甚佳等一切情狀，
    爰從輕量處處有期徒刑2 年6 月，併科罰金新臺幣10萬元，
    並諭知罰金如易服勞役，以新臺幣1,000 元折算1 日。又被
    告於行為時，刑法第42條第2 項前段規定：「易服勞役以1
    元以上3 元以下折算1 日。」又其行為時之易服勞役折算標
    準，業據修正前罰金罰鍰提高標準條例第2 條前段規定，就
    其原定數額提高為100 倍折算1 日，則被告行為時之易服勞
    役折算標準，應以銀元300 元折算1 日，即新台幣90 0元折
    算1 日。惟95年7 月1 日修正公布施行之刑法第42條第3 項
    前段規定：「易服勞役以新台幣1,000 元、2,000 元或
    3,000 元折算1 日。」比較修正前後之易服勞役折算標準，
    以修正後之規定，較有利於受刑人，則應依刑法第2 條第1
    項後段規定，適用修正後之刑法第42條第3 項前段規定，定
    其折算標準，附此敘明。
四、扣案之上開空氣槍1 支（槍枝管制編號000000000 號）為違
    禁物，應依刑法第38條第1 項第1 款規定宣告沒收。
據上論結，應依刑事訴訟法第369 條第1 項前段、第364 條、第
299 條第1 項前段、第300 條，修正前槍砲彈藥刀械管制條例第
8 條第1 項、修正前懲治走私條例第2 條第1 項、第11條，刑法
第11條前段、第55條、第59條、第42條第3 項、第38條第1 項第
1款、第2條第1項，判決如主文。
本案經檢察官方娜蓉到庭執行職務。
中　　華　　民　　國　　96　　年　　5 　　月　　15　　日
                  刑事第三庭    審判長法  官　周賢銳
                                      法  官  謝宏宗
                                      法  官  黃仁松
以上正本證明與原本無異。
如不服本判決應於收受本判決後10日內向本院提出上訴書狀，其
未敘述上訴理由者，並得於提起上訴後10日內向本院補提理由書
狀（均須按他造當事人之人數附繕本）「切勿逕送上級法院」。
中　　華　　民　　國　　96　　年　　5 　　月　　15　　日
　　　　　　　　　　　　　　　　　　　書記官　馬蕙梅
附錄本件判決論罪科刑法條：
槍砲彈藥刀械管制條例第8條第1項
未經許可，製造、販賣或運輸鋼筆槍、瓦斯槍、麻醉槍、獵槍或
空氣槍者，處5 年以上有期徒刑，併科新臺幣1,000 萬元以下罰
金。
懲治走私條例第2條第1項
私運管制物品進口、出口逾公告數額者，處7 年以下有期徒刑，
得併科新台幣20萬元以下罰。
